臺灣臺中地方法院刑事判決
111年度訴字第736號
公  訴  人  臺灣臺中地方檢察署檢察官
被      告  黃大瑋




選任辯護人  蕭博仁律師
上列被告因違反毒品危害防制條例案件，經檢察官提起公訴（11
1年度偵字第13054號），本院判決如下：
    主    文
黃大瑋犯販賣第二級毒品罪，處有期徒刑參年柒月。未扣案之犯
罪所得新臺幣參仟元沒收，於全部或一部不能沒收或不宜執行沒
收時，追徵其價額。
    犯罪事實
一、黃大瑋明知甲基安非他命為毒品危害防制條例第2條第2項第2款所規定之第二級毒品，不得持有、販賣，竟仍基於販賣第二級毒品以營利之犯意，於民國109年7月1日18時10分前某時許，以其所有之門號0000000000號iPhone行動電話（未扣案），透過通訊軟體LINE，與林嘉恩聯繫毒品交易事宜後，林嘉恩於同日18時10分許，自其合作金庫商業銀行帳號0000000000000號帳戶（起訴書誤載為0000000000000000號帳戶)，轉帳新臺幣（下同）3000元至黃大瑋之台新商業銀行帳號00000000000000號帳戶，黃大瑋再將價值3000元之第二級毒品甲基安非他命裝入包裹內，於同日22時許，至址設新北市○○區○○○街000號「空軍一號」三重站，將上開包裹寄送至址設臺中市○○○道0段000號之「空軍一號」中南站，並拍攝取貨單傳送予林嘉恩，使林嘉恩據以至前往收件地點領取上開包裹而完成交易。　
二、案經臺灣臺中地方檢察署檢察官指揮臺中市政府警察局第二
    分局報告後偵查起訴。
    理    由
一、證據能力之說明：
    檢察官、被告黃大瑋及其辯護人對於本件相關具傳聞性質之
    證據資料，均未爭執其證據能力，且本件所引用之非供述證
    據，亦屬合法取得，依法均可作為認定犯罪事實之證據。
二、認定犯罪事實之理由及證據：
    上開犯罪事實，業據被告於警詢及偵訊時、本院準備程序及
    審理時均坦承不諱（見偵卷第23至26頁、第275至276頁、本
    院卷第119頁、本院卷第117至119頁、第190頁），核與證人
    林嘉恩於警詢及偵訊時之證述大致相符（見偵卷第35至41頁
    、第49至53頁、第261至263頁），並有指認犯罪嫌疑人紀錄
    表（見偵卷第55至61頁）、合作金庫商業銀行帳號00000000
    00000號帳戶之基本資料、交易明細表及開戶建檔登陸單（
    見偵卷第89至91頁、第117頁）、台新商業銀行帳號0000000
    0000000號帳戶之開戶填寫資料查詢及交易明細表（見偵卷
    第27頁、第95至100頁）、台新國際商業銀行110年2月17日
    台新作文字第11003703號函（見偵卷第105頁）、被告之通
    訊軟體LINE帳號資料、與證人林嘉恩之LINE對話紀錄（見偵
    卷第29至33頁）、門號0000000000號之雙向通聯紀錄及行動
    上網資料查詢（見偵卷第131至244頁）、空軍一號貨運站址
    資料（見本院卷159頁）等在卷可稽，足認被告前開任意性
    之自白，與事實相符，堪信為真實。本件事證明確，被告上
    開犯行，洵堪認定，應依法論科。
三、論罪科刑：
  ㈠按行為後法律有變更者，適用行為時之法律，但行為後之法
    律有利於行為人者，適用最有利於行為人之法律，刑法第2
    條第1項定有明文。本件被告行為後，毒品危害防制條例第4
    條、第17條業於109年1月15日修正公布，並於同年7月15日
    施行。經查：
  ⒈毒品危害防制條例第4條第2項修正後，販賣第二級毒品罪之
    法定刑業由原定之「處無期徒刑或7年以上有期徒刑，得併
    科新臺幣1 千萬元以下罰金」修正為「處無期徒刑或10年以
    上有期徒刑，得併科新臺幣1千5百萬元以下罰金」，經比較
    新舊法之結果後，修正後規定就法定刑之有期徒刑及罰金刑
    部分均有所提高，並未較有利於被告，自以修正前規定較有
    利被告。
  ⒉修正前毒品危害防制條例第17條第2項規定：「犯第4條至第8
    條之罪於偵查及審判中均自白者，減輕其刑」，修正後規定
    ：「犯第4條至第8條之罪於偵查及歷次審判中均自白者，減
    輕其刑」，經比較修正前、後之規定，修正後須於「歷次」
    審判中均自白犯罪始得依該條規定減輕其刑，應以修正前規
    定較有利被告。
  ⒊綜上，修正後毒品危害防制條例第4條第2項、第17條第2項規
    定，並未有利於被告，自應依前揭規定，適用其行為時即修
    正前毒品危害防制條例第4條第2項、第17條第2項之規定。
　㈡核被告所為，係犯修正前毒品危害防制條例第4條第2項之販
    賣第二級毒品罪。被告持有第二級毒品甲基安非他命之行為
    ，其目的既在於販賣，則其持有第二級毒品甲基安非他命之
    低度行為，應為販賣第二級毒品甲基安非他命之高度行為所
    吸收，不另論罪。
  ㈢刑之減輕部分：
  ⒈按犯第4條至第8條之罪於偵查及審判中均自白者，減輕其刑
    ，修正前毒品危害防制條例第17條第2項定有明文。經查，
    被告就本案販賣第二級毒品犯行，於偵查及審判中均自白犯
    行，業如前述，應依上開規定，減輕其刑。
  ⒉次按犯罪之情狀顯可憫恕，認科以最低度刑仍嫌過重者，固
    得依據刑法第59條規定酌量減輕其刑。條文所謂犯罪情狀，
    必有特殊之環境及原因，在客觀上顯然足以引起一般同情，
    認為縱予宣告法定最低刑度猶嫌過重；而所謂犯罪情狀顯可
    憫恕，係指裁判者審酌刑法第57條各款所列事項，以行為人
    之責任為基礎之一切情狀，予以全盤考量後，認其程度已達
    顯可憫恕之程度，始有其適用。又法條所謂最低度刑，在遇
    有其他法定減輕其刑之事由者，則是指適用該法定減輕其刑
    事由後之最低刑度而言。經查，本案被告販賣第二級毒品犯
    行，經適用修正前毒品危害防制條例第17條第2項減輕其刑
    後，最輕已得量處至有期徒刑3年6月，衡諸社會一般人客觀
    標準，尚難謂有過重而情堪憫恕之情形。至被告及辯護人稱
    本件係檢察官於本院另案110年度訴字第104號違反毒品危害
    防制條例案件，未及追加起訴而再行起訴，該案就被告所為
    各次販賣第二級毒品犯行，已判決應合併執行有期徒刑8年1
    0月，因二案未能合併審理及定應執行之刑，對被告較為不
    利一節（見本院卷第188至189頁），固有本院110年度訴字
    第104號刑事判決書、臺灣高等法院被告前案紀錄表在卷可
    查（見本院卷第15至30頁、第161至178頁），然此係因訴訟
    進度不同致二案未能合併審理判決，被告應受刑罰評價之程
    度仍應相當，且被告一人犯數罪之相牽連案件分別審判，嗣
    再合併定應執行，或於同一判決中定應執行刑，何者更為有
    利，涉及承審法官之裁量權限，並非刑法第59條所指犯罪時
    之情狀，自無從據此即認有刑法第59條酌量減輕其刑規定之
    適用。被告之辯護人請求就被告所犯本案販賣第二級毒品犯
    行，適用刑法第59條減輕其刑，尚不足採。
  ㈣爰依行為人之責任，審酌被告不思守法自制，循正當途徑獲
    取所需，竟為賺取不法利益，鋌而走險販賣毒品甲基安非他
    命予他人施用，助長毒品散布，危害社會治安及國民健康甚
    鉅，且販賣毒品為世界各國戮力查緝之萬國公罪，其所為足
    以使施用者因施用甲基安非他命而散盡家財、連累家人，或
    為購買甲基安非他命鋌而走險，殊值非難；復考量本件係檢
    察官就被告於本院另案110年度訴字第104號違反毒品危害防
    制條例案件，未及追加起訴而再行起訴，並非被告不知記取
    教訓屢次再犯；又本案販賣毒品數量非鉅，其所獲不法利益
    亦非鉅額，實與一般大盤、中盤毒梟所為販賣情節有間，再
    參以其犯後均坦承犯行，態度尚可，兼衡其等學經歷、家庭
    生活經濟情況（見本院卷第191頁）等一切情狀，量處如主
    文所示之刑。
四、沒收部分：
  ㈠犯罪工具：
    按犯第4條至第9條、第12條、第13條或第14條第1項、第2 
    項之罪者，其供犯罪所用之物，不問屬於犯罪行為人與否，
    均沒收之，毒品危害防制條例第19條第1項定有明文。又供
    犯罪所用、犯罪預備之物或犯罪所生之物，屬於犯罪行為人
    者，得沒收之；前二項之沒收，於全部或一部不能沒收或不
    宜執行沒收時，追徵其價額，刑法第38條第2項前段、第4項
    分別定有明文。又宣告前二條之沒收或追徵，有過苛之虞、
    欠缺刑法上之重要性、犯罪所得價值低微，或為維持受宣告
    人生活條件之必要者，得不宣告或酌減之，刑法第38條之2
    第2項亦有明文。經查，被告用以與證人林嘉恩聯繫販賣毒
    品事宜所用之門號0000000000號iPhone行動電話，雖未扣案
    （見本院卷第190頁），然該行動電話業經本院另案110年度
    訴字第148號判決宣告沒收，於全部或一部不能沒收或不宜
    執行沒收時，追徵其價額確定，此有本院110年度訴字第148
    號判決、臺灣高等法院被告前案紀錄表在卷可稽（見本院卷
    第25至26頁、第69至74頁），於本案重複宣告沒收及追徵，
    顯不具刑法上重要性，爰不予宣告沒收。
  ㈡犯罪所得：
    按犯罪所得，屬於犯罪行為人者，沒收之；前二項之沒收，
    於全部或一部不能沒收或不宜執行沒收時，追徵其價額，刑
    法第38條之1第1項前段、第3項定有明文。經查，被告本案
    犯罪所得3000元，並未扣案，應依前揭規定宣告沒收，於全
    部或一部不能沒收或不宜執行沒收時，追徵其價額。　
據上論斷，應依刑事訴訟法第299條第1項前段，判決如主文。
本案經檢察官黃政揚提起公訴，檢察官葉芳如到庭執行職務。
中　　華　　民　　國　　111 　年　　8 　　月　　30　　日
                  刑事第十七庭   審判長法  官  李宜璇
　　　　　　　　　
　　　　　　　　　                     法  官  吳欣哲 
　　　　　　　　　
　　　　　　　　　                     法  官  孫藝娜
以上正本證明與原本無異。
如不服本判決應於收受判決後20日內向本院提出上訴書狀，並應
敘述具體理由；其未敘述上訴理由者，應於上訴期間屆滿後20日
內向本院補提理由書（均須按他造當事人之人數附繕本）「切勿
逕送上級法院」。
                                       書記官  黃詩涵
中　　華　　民　　國　　111 　年　　8 　　月　　30　　日
附錄本案論罪科刑法條：
修正前毒品危害防制條例第4條第2項
製造、運輸、販賣第二級毒品者，處無期徒刑或7 年以上有期徒
刑，得併科新臺幣1 千萬元以下罰金。